【裁判字號】    89,易緝,235
【裁判日期】    891026
【裁判案由】    恐嚇取財等
【裁判全文】
臺灣板橋地方法院刑事判決                        八十九年度易緝字第二三五號
    公  訴  人  臺灣板橋地方法院檢察署檢察官
    被      告  甲○○
右列被告因家庭暴力之恐嚇取財等案件，經檢察官提起公訴（八十八年度偵字第一六
二二四號）及移送併辦（八十八年偵字第二一九一三號），本院判決如左：
    主    文
甲○○意圖為自己不法之所有，以恐嚇使人將本人之物交付，未遂，累犯，處有期徒
刑柒月。
    事    實
一、甲○○曾於民國八十三年間因藏匿人犯案件，經台灣基隆地方法院判處有期徒刑
    四月確定，於八十三年十一月十七日易科罰金執行完畢，不知悔改，與丙○○係
    夫妻，惟婚後感情不睦，甲○○經常對家人施暴，丙○○遂離家在外居住，十餘
    年來均未與甲○○聯絡。嗣甲○○尋得丙○○現正居住於台北縣新莊市○○路新
    生巷四十四弄一之二號三樓後，即於八十八年六月十七日下午五時許，至前開丙
    ○○之居住處所，意圖為自己不法之所有，向丙○○要求給付新台幣（下同）二
    百五十萬元，丙○○不從，即基於傷害之犯意，毆打丙○○，致丙○○受有左、
    右側頭皮瘀傷各二乘二公分、左臉頰瘀傷二乘二公分、前胸三處瘀傷五乘五公分
    、三乘三公分、二乘二公分之傷害，並對丙○○恐嚇，恫稱：若不給伊二百五十
    萬元，即放火燒屋，致丙○○心生畏懼，嗣其二人之子女史麗卿、史雯卿回家後
    見狀有異即帶同里長、警員趕至現場處理，致甲○○未取得前開款項而未遂。
二、案經丙○○訴由臺灣板橋地方法院檢察署檢察官偵查起訴及移送併辦。
    理    由
一、訊據被告甲○○對右揭事實矢口否認，辯稱：伊與丙○○只有拉扯，並無打丙○
    ○，不可能有如此之傷害，且丙○○偷領走伊之三百多萬元，伊是來要回的，並
    無說放火燒屋云云。
    （一）經查，右揭事實業據被害人丙○○指述綦詳，並就被告甲○○索錢不果，
          即毆打成傷，且恫嚇放火燒屋等情指述明確，復有台灣省立台北醫院診斷
          證明書在卷可稽。
    （二）再查，證人史雯卿於本院開庭時亦到庭證稱：下班後回到家，一直敲門裡
          面都不開，在門外聽見甲○○說要給他二百五十萬元，否則要燒我們房子
          ，當時不知道裡面是父親，開門進去才知道，進去後看見椅子倒掉並有酒
          瓶，並看見我媽媽受傷等語。另證人史麗卿亦證稱：我下班沒多久，我聽
          見我母親喊救命的聲音，我趕緊打電話報案，我當時不知道何人挾持我媽
          媽，我到家時，我們家是反鎖的，我們到家後叫開門他都不開，後來里長
          到後講了很久他說他是我爸爸他才開門，我進門後發現椅子都倒了，媽媽
          有受傷，先去驗傷才去派出所做筆錄等情。與告訴人指述傷害及恐嚇放火
          燒屋之情節相符，雖證人即裕民里里長陳金安，於本院開庭時亦證稱：接
          到告訴人之女兒打電話來告訴我他家裡有小偷，我過去表明身分後，他們
          就打開了，過去前有先廣播並報警，沒有聽說吵何還錢之事，我只站在陽
          台，沒注意丙○○當時有無受傷，沒有特別注意，應該沒有聞到瓦斯味等
          語。另證人即前往處理之警員乙○○亦證稱：我比較晚到，進去時並未聞
          到瓦斯味，丙○○外傷看不太出來等情。按常理若非確係聽見母親喊救命
          ，當無無故報警找里長前往處理之理，且證人史麗卿、史雯卿均為被告之
          女兒，亦無誣陷被告之情，證人史麗卿、史雯卿所證述之情節，自堪採信
          。再依告訴人所提出之傷單均係淤傷，且受傷部位為前胸、頭皮及臉頰，
          而除臉頰外，若非仔細檢驗當無從查知，是證人即前往處理之警員、里長
          證稱：沒注意丙○○當時有無受傷，外傷看不太出來等語，亦與常情相符
          。被告空言辯稱：僅有拉扯，沒有說放火燒屋云云，自不足採。雖被害人
          丙○○指述屋子門窗緊密被告開瓦斯爐之瓦斯，達七、八分鐘之久，惟到
          場處理之里長、員警均沒有聞到瓦斯味，若如依告訴人指述之情節，屋內
          必當瀰漫瓦斯氣，此種異味，一般人均應能明顯分辨而感受到，前揭證人
          均沒有聞到，顯見被告應僅係說說，揚言放火燒屋。
    （三）次查，被告於本院開庭時先辯稱：於七、八年前告訴人偷領伊的錢，偷拿
          伊賣裝魚的木頭箱子的錢三百多萬元走云云，後稱：七十六、七年間告告
          訴人妨害家庭時，告訴人偷領錢云云，對告訴人偷伊之錢指述時間前後不
          一，且供述情節復與其於警訊時所辯稱：告訴人將家裡的錢及貸款三百二
          十萬元拿走即不知去向等情不符，而被告自承告訴人十幾年前離家即不知
          去向，如何能於七、八年前偷領伊之錢，是被告前揭辯詞前後矛盾，且與
          一般常理不符，此復為告訴人所否認，被告所辯前情顯屬子虛，其有為自
          己不法所有之意圖甚明。
二、被告傷害被害人並以加害言語向被害人索取金錢，惟尚未取得財物即為警查獲，
    核被告甲○○所為，係犯刑法第二百七十七條第一項之傷害罪及同法第三百四十
    六條第第三項、第一項之恐嚇取財未遂罪。被告所犯前揭二罪間有方法結果之牽
    連關係，應從一重恐嚇取財未遂罪處斷。被告於八十三年間因藏匿人犯案件，經
    台灣基隆地方法院判處有期徒刑四月確定，於八十三年十一月十七日易科罰金執
    行完畢之事實，有臺灣高等法院檢察署刑案紀錄簡覆表在卷可查，其於五年內再
    犯法定刑為有期徒刑之本案罪名，為累犯，應依法加重其刑。又被告對被害人施
    以暴力並以將來之惡害通知被害人惟尚未取得財物即為警查獲，為未遂犯，依刑
    法第二十六條前段規定，按既遂犯之刑減輕之，先加後減。爰審酌被告之素行、
    為被害人之先生不思善待家人，為一己之貪念欲取錢財，對被害人施暴、犯罪之
    手段、所生之危害、犯罪後之態度不佳等一切情狀，量處如主文所示之刑，以示
    懲儆。
三、公訴人移送併辦之部分，與本件起訴部分為同一之事實，併此敘明。
據上論斷，應依刑事訴訟法第二百九十九條第一項前段，刑法第二百七十七條第一項
、第三百四十六條第三項、第一項、第五十五條、第四十七條、第二十六條前段，罰
金罰鍰提高標準條例第一條前段，判決如主文。
本案經檢察官陳明珠到庭執行職務。
中      華      民      國    八十九    年      十      月    二十六    日
                                        臺灣板橋地方法院刑事第四庭
                                            法    官    徐  子  涵
右正本證明與原本無異。
如不服本判決，應於判決送達後十日內向本院提出上訴狀。
                                            書 記 官    彭  麗  紅
中      華      民      國      八十九      年    十一    月     一     日
參考法條：
刑法第三百四十六條第一項
  意圖為自己或第三人不法之所有，以恐嚇使人將本人或第三人之物交付者，處六月
  以上五年以下有期徒刑，得併科一千元以下罰金。
  以前項方法得財產上不法之利益，或使第三人得之者，亦同。
  前二項之未遂犯罰之。


司法院資訊處製作；財團法人民間司法改革基金會備份。
